【裁判字號】    95,重訴緝,8
【裁判日期】    951226
【裁判案由】    殺人等
【裁判全文】
臺灣臺北地方法院刑事判決             95年度重訴緝字第8號
公  訴  人  臺灣臺北地方法院檢察署檢察官
被      告  甲○○
                    （另案
選任辯護人  蘇錦霞律師
上列被告因殺人等案件，經檢察官提起公訴（93年度偵字第1933
1號），本院判決如下：
    主  文
甲○○共同殺人，累犯，處有期徒刑拾年肆月。
    事  實
一、甲○○前於民國87年間，因竊盜案件，經臺灣高等法院以87
    年度上訴字4803號刑事判決判處應執有期徒刑七月確定，甫
    於88年9月25日因徒刑執行完畢出監，猶不知悔改惕勵。
二、緣乙○○（業經臺灣基隆地方法院93年度重訴字第7號判決
    確定）與閻當利因財務糾紛積有宿怨，乙○○心生不滿而起
    殺機，甲○○遂與乙○○共同基於殺人之犯意聯絡，二人謀
    議殺害閻當利之事，並於91年2月1日下午在臺北縣永和市○
    ○路七０二巷巷口之「7─11」便利商店前會面，迨甲○○
    於同日下午四、五時許騎乘自己所有之不詳車號機車抵達該
    處後，乙○○示意甲○○應使用他人所有之機車等候接應，
    以免洩露身分，甲○○遂自行起意，意圖為自己不法之所有
    ，竊取車號不詳之黑色重型機車一部而在上開地點等待，並
    推由乙○○以其持有之制式九０手槍一支及子彈（已經乙○
    ○丟棄而滅失），並隻身步行前往台北縣永和市○○街八八
    巷八三之一號前停車場，再轉往台北縣永和市○○街七四巷
    銜接停車場入口處附近等候。嗣於同日下午五時三十八分，
    閻當利自其住處出門沿台北縣永和市○○街七四巷往停車場
    步行時，乙○○即持預藏之手槍對準閻當利，並質問閻當利
    究竟何時還錢，閻某反唇相譏，乙○○乃持槍首先對閻當利
    胸腹間開槍射擊，隨後接續朝其腰部以上之頭、頸、胸、腹
    、手部接連共射擊九槍（閻當利共身中八槍，包括左側頭部
    於左眼眉兩槍、左耳一槍、左側面即左髮際一槍、胸部於左
    乳頭部及胸骨體左側第四、五肋骨間各一槍，右腰際一槍及
    左手臂外側一槍），致閻當利因腦部貫穿槍傷及腹肝臟貫穿
    傷導致中樞神經衰竭而死亡。乙○○開槍行凶後，即快步跑
    至台北縣永和市○○路七○二巷巷口與甲○○會合，甲○○
    乃以其自行竊得之重型機車一部搭載乙○○往台北市方向逃
    逸，途經中正橋後下引道，甲○○將所竊得之重機車丟棄在
    該處，與乙○○各自搭乘計程車離開。又乙○○、甲○○在
    完成上開犯行後，乙○○即於同年月二日持偽造之「陳連雍
    」護照搭機出境，甲○○亦隨即於同年月三日搭機出境前往
    柬埔寨隱避。
二、案經臺北縣政府警察局永和分局報告臺灣基隆地方法院檢察
    署檢察官呈請臺灣高等法院檢察署檢察長令轉臺灣臺北地方
    法院檢察署檢察官偵查起訴。
        理  由
一、被告甲○○及其選任辯護人對於下列各項證據方法，均未爭
    執證據能力，本院審酌該等言詞陳述及書面陳述作成時之情
    況，認為並無不適當之情事，均得作為證據。至被告警詢筆
    錄部分，被告之辯護人不爭執證據能力，被告則先辯稱警詢
    筆錄係未答出員警要求之答案即停止錄音至其回答為止，後
    辯稱竊車及聽及槍聲部分係不實在云云，均未能指出有何遭
    強暴脅迫或其他非法方發取供之處，且均就對其不利部分爭
    執證據能力，觀諸被告於警詢中一再否認知悉乙○○殺害閻
    當利，若警有被告所稱情形何不要求被告直接自白共同殺人
    即可，被告此部分證據能力抗辯時，並不可採，其於警詢中
    之供述，乃出於任意性而為，具有證據能力，所為聲請調閱
    警詢錄音帶一節，亦核無必要，合先敘明。
二、訊據被告甲○○矢口否認有何共同殺人犯行，辯稱與乙○○
    並非熟識，僅為KTV酒店夥計與顧客之關係，當日僅經乙○
    ○電請伊騎乘機車至現場等候接送，但不知鄭某所為何事，
    且無竊取任何機車係自備之機車，事後至柬埔寨亦係之前已
    經決定工作之需，並非逃匿云云。經查：
（一）被告甲○○就證人乙○○如何於上揭時地電聯要其至臺北
      縣永和市○○路七０二巷巷口之「7─11」便利商店前見
      面，其騎乘自己所有之不詳車號機車抵達後，因乙○○要
      求竊取機車到場其乃竊取車號不詳之黑色重型機車一部，
      在上開地點等候接應乙○○乙○○如何係離開後約四、五
      十分鐘返回，鄭某返回前一、二分鐘其如何曾聽聞數聲槍
      響後，且鄭係快步跑回會合，由其騎乘上述竊得之黑色重
      型機車，搭載乙○○經由中正橋往臺北市方向，並於行駛
      至臺北市○○○路○段與中正橋、和平西路交叉口時，將
      所竊得之重機車丟棄在該處，與乙○○各自搭乘計程車離
      開，其並於同年月三日搭機出境前往柬埔寨等情已於警詢
      供述在卷（見93年度偵字第1190號卷第16至19頁）。證人
      乙○○雖於本院證以與被告並非相熟，其當日雖有電話約
      定被告前往台北縣永和市○○路超商等候接應，且要求被
      告莫使用自己機車，但未告知被告須竊車及其欲殺害閻當
      利之事等語（見本院95年12月12日審判筆錄）。惟衡以證
      人殺害閻當利之事，若非證人於93年3月10日於檢察官偵
      訊時當庭自首，警察及檢察機關對此距離當時已有二年餘
      之殺人事件，根本無從得知犯罪嫌疑人開啟偵查，加諸證
      人要求被告以他人機車接應，已如前述，凡此可見證人實
      欲隱匿此事。倘證人果與被告不熟，殺人茲事體大，若任
      意委由無交情信賴之人接應，該人為求自保豈非容易走漏
      風聲招致追緝，被告並非偶然加入證人乙○○殺人之事。
      尤其被告為犯罪組織太陽堂二代虎成員，證人則為該會之
      護法，二人皆係太陽堂份子，有臺灣基隆地方法院93年度
      重訴字第7號及臺灣高等法院93年度上訴字第1696號刑事
      確定判決二份在卷可稽，二人關係非比尋常，證人乙○○
      央求同犯罪組織成員之被告甲○○同往殺人，甲○○豈能
      未知分毫？佐以前開被告經證人要求以非自己所有機車接
      送一事，以其當時之年齡、經驗，何等要事須如此遮掩躲
      竄，被告當知其中梗概，更知並非善事。甚至其亦供認被
      告快步返回會合地點前曾聞及槍聲，被告對於證人殺人一
      事絕非毫無所悉，尤其被告甲○○於案發後二日即於91年
      2 月3日旋即搭機出境前往柬埔寨，亦有被告甲○○之入
      出境查詢結果報表附卷可查，殺人與離境之時間焉能如此
      巧合，若謂僅是單純出國工作，其誰能信？證人乙○○於
      本院審理中所證，要屬迴護之詞，被告應係與同為犯罪組
      織太陽會之證人乙○○同謀殺人無誤。
（二）至其所辯未曾竊車部份非惟與其警詢任意性之前開自白相
      違，甚至其於偵查中亦供述：「（問：機車是乙○○叫你
      去偷的？還是你自己去偷的？）是乙○○叫我自己想辦法
      去找一輛機車，我就去偷一輛。我到現場時他並不知道我
      有騎機車來，他叫我去想辦法找一部機車來，我臨時沒有
      辦法找，所以就去偷」（見93年度偵緝字第48號偵查卷第
      141至142頁）詳確。觀以大台北地區每日車輛失竊何其多
      ，遺失人申報遺失時亦往往非遭竊當日，而且被告未提供
      車號以供查證，參諸被告為載送乙○○逃離之初衷，所承
      竊取機車掩人耳目亦非無事理上之可能，自不能以無遺失
      車輛紀錄而反推被告並非竊車。
（三）此外，閻當利遭殺害一節，有(1)乙○○帶同警方前往案發
      現場之現場模擬照片共20幀（附於93年度偵緝字第48號偵
      查卷第126頁至第131頁、第135頁至第138頁）。(2)槍擊案
      發現場照片共52幀（附於台北縣政府警察局永和分局刑事
      案件偵查卷宗第103頁至第128頁）。(3)被害人閻當利遭受
      槍擊遇害時穿著衣物照片9幀（附於同前卷第129頁至第
      133頁）及被害人閻當利解剖相驗照片51幀（附於同前卷
      第133頁至第158 頁）。(4)台北縣政府警察局九十一年三
      月二十五日北警刑字第○九一○○二一○四號函送台北縣
      政府警察局永和分局轄內閻當利命案現場勘察報告一份及
      被害人傷勢圖（附於同前卷第95頁至第102頁、第159頁）
      ：現場共發現九顆彈殼，其中被害者身中八槍。被害
      者身中八槍且所有射入口皆位於腰部以上，其中頭部三槍
      、頸部一槍、胸部二槍、手部一槍及腹部一槍，顯見此次
      槍擊並非警告性攻擊，而是致命性攻擊。射入出共有八
      處，依此八槍彈道方向研判，編號六（即腹上部靠胸骨處
      ）為平行由前往後射入，應為被害者遭槍擊之第一槍。(5)
      法務部法醫研究所（九一）法醫所醫鑑字第○一七一號鑑
      定書（附於臺灣板橋地方法院檢察署九十一年度相字第二
      一八號卷第112至121頁）：死者頭部中四槍，左手臂一
      槍，胸部一槍及腹部兩槍，故死者身體內共中八槍。由
      入射口判定均在正面包括左側頭部於左眼眉（兩槍），左
      耳（一槍）及左側面即左乳突髮際（一槍），胸部於左乳
      頭部及胸骨體左側第四、五肋骨間各一槍，右腰際（一槍
      ）及疑躲避時之左手臂外側（一槍），無正背後之入口槍
      傷。死者之死亡機轉為中樞神經休克，死亡原因為腦部
      貫穿槍傷及腹肝臟貫穿傷，最後因中樞神經衰竭而死亡。
      (6)臺灣板橋地方法院檢察署九十一年三月二十九日九十一
      石字第○五一─二號相驗屍體證明書（附於同前卷第123
      頁）：死者閻當利死亡原因係受人伏擊，身體頭、腹、胸
      受槍擊至少八槍，子彈貫穿腦髓及肝臟引起中樞神經休克
      而死亡。(7)內政部警政署刑事警察局九十一年三月二十八
      日刑鑑字第○九一○○二五九三六號槍彈鑑定書（附於九
      十三年度偵字第一一九○號偵查卷第164頁至第179頁）：
      送鑑彈殼九顆（採自永和市○○街八十八號停車場），
      認均係已擊發口徑九ＭＭ制式彈殼，比對結果，其彈底紋
      痕特徵相符合，認均係同一槍枝所擊發。送鑑彈頭二顆
      （採自死者胸部左側及頭頂右側），認均已擊發口徑九ｍ
      ｍ制式銅包衣彈頭，經比對結果，其來復線特徵紋痕相吻
      合，認係同一槍枝所擊發。送鑑彈頭二顆（採自永和市
      ○○街八十八號停車場及停車場內ＧＲ─６９８５自小客
      車前保險桿內），認均係已嚴重變形之口徑九ｍｍ制式銅
      包衣彈頭。送鑑彈頭一顆（採自永和市○○街八十八號
      停車場），認係已嚴重變形之口徑九ｍｍ制式彈頭之銅包
      衣。
三、按刑法於94年1月7日修正、94年2月2日公布，並於95年7月1
    日施行，而行為後法律有變更者，適用行為時之法律。但行
    為後之法律有利於行為人者，適用最有利於行為人之法律，
    刑法第2條第1項定有明文。
（一）刑法第33條第5款修正為：「主刑之種類如下：五、罰金
      ：新臺幣1 千元以上，以百元計算之。」，於95年7 月1
      日即94年1 月7日刑法修正施行後，固應依刑法施行法第
      1 條之1 規定，改以新台幣計算罰金數額，且提高罰金數
      額至30倍，所得科處之罰金刑最高為新台幣3 萬元、最低
      為新台幣1 千元。然依被告行為時之刑罰法律，即罰金罰
      鍰提高標準條例第1 條前段規定之提高倍數為10倍及刑法
      第33條第5 款規定之罰金最低額1 元計算，該罪之罰金刑
      最高為銀元1 千元，最低額為銀元1 元，經依現行法規所
      定貨幣單位折算新台幣條例予以折算後，最高額雖與新法
      同為新台幣3 萬元，然最低額僅為新臺幣3 元。是以，比
      較上述修正前、後之刑罰法律，以被告行為時之舊法對其
      較為有利。
（二）被告行為後，刑法第55條牽連犯之規定，業經刪除，被告
      所犯數罪應依修正後之數罪併罰之規定分論併罰，此刪除
      雖非犯罪構成要件之變更，但顯已影響行為人刑罰之法律
      效果，自屬法律有變更，仍應比較新舊法之規定。是比較
      結果，修正後之規定並非較有利於被告。（最高法院95
      年第8次刑事庭會議決議參照）。
（三）再刑法第47條累犯之規定雖有更易，惟5年以內再故意犯
      有期徒刑以上之罪，不論依修正前之刑法第47條，或修正
      後之刑法第47條第1項之規定，均構成累犯。
    是綜合上開比較結果，修正前之規定較有利被告，應依刑法
    第2條第1項前段適用修正前刑法之規定。
四、核被告甲○○所為，竊盜部分係犯刑法第320條第1項之普通
    竊盜罪；殺人部份係犯刑法第271條第1項殺人罪。其與乙○
    ○就殺人犯行有犯意聯絡及行為分擔，應依刑法第28條論以
    共同正犯。其所犯上開竊盜及殺人罪間，有修正前刑法第55
    條方法目的之牽連犯關係，從一重之殺人罪論處。檢察官漏
    未起訴竊盜罪部分，然起訴書犯罪事實欄已經載明，且有上
    述之裁判上一罪牽連犯關係，為起訴之效力所及，本院自得
    併予審究。另被告曾於87年間，因竊盜案件，經臺灣高等法
    院以87年度上訴字4803號刑事判決判處應執有期徒刑七月確
    定，甫於88年9月25日因徒刑執行完畢出監，有台灣高等法
    院被告前案紀錄表存卷可按，其於五年以內再犯本件有期徒
    刑以上之罪，為累犯，應依修正前刑法第47條規定加重其刑
    。爰審酌被告共同殺人之犯罪動機、目的、犯罪之手段殘暴
    、品行不佳、犯罪所生之被害人及社會治安重大危害、被告
    共同參與犯罪之程度及犯罪後之否認之態度等一切情狀，量
    處如主文所示之刑示懲。
據上論斷，應依刑事訴訟法第299條第1項前段，刑法第2條第1項
前段、第28條、第320條第1項、第271條第1項、修正前刑法第55
條、第47條，刑法施行法第1條之1，判決如主文。
本案經檢察官黃于真到庭執行職務。
中    華    民    國    95    年    12    月    26    日
                  刑事第十六庭  審判長法  官  蔡守訓
                                      法  官  徐千惠
                                      法  官  吳定亞
以上正本證明與原本無異。
如不服本判決，應於判決送達後10日內，向本院提出上訴狀。
                                      書記官  高菁菁
中    華    民    國    95    年    12    月    26    日
附錄本案論罪科刑法條全文
中華民國刑法第271條
殺人者，處死刑、無期徒刑或十年以上有期徒刑。
前項之未遂犯罰之。
預備犯第一項之罪者，處二年以下有期徒刑。
中華民國刑法第320條
（普通竊盜罪、竊佔罪）
意圖為自己或第三人不法之所有，而竊取他人之動產者，為竊盜
罪，處 5 年以下有期徒刑、拘役或 5 百元以下罰金。
意圖為自己或第三人不法之利益，而竊佔他人之不動產者，依前
項之規定處斷。
前二項之未遂犯罰之。


司法院資訊處製作；財團法人民間司法改革基金會備份。
